【裁判字號】    89,上易,1518
【裁判日期】    890625
【裁判案由】    詐欺
【裁判全文】
臺灣高等法院刑事判決                            八十九年度上易字第五一八號
    上 訴 人
    即自訴人  甲○○
    自    訴
    代 理 人  丙○○
    被    告  乙○○
              丁○○
    共同選任
    辯 護 人  石宜琳
右上訴人因被告等詐欺案件，不服臺灣板橋地方法院八十九年度自字第四０號，中華
民國八十九年三月六日第一審判決，提起上訴，本院判決如左：
    主    文
上訴駁回。
    理    由
一、自訴意旨如附件自訴狀所載。
二、按犯罪事實應依證據認定之，無證據不得推定其犯罪事實；又不能證明被告犯罪
    者，應諭知無罪之判決，刑事訴訟法第一百五十四條、第三百零一條第一項前段
    分別定有明文。
三、本件自訴意旨認被告乙○○、丁○○涉有詐欺罪嫌，無非以自訴人指訴被告乙○
    ○、丁○○曾介紹大陸女子魏秀梅與自訴人認識並結婚，婚前並不知魏秀梅已有
    男女，且其兄長因搶劫案件在大陸受審，魏秀梅因欲籌措其兄長疏通大陸法院費
    用始與其結婚，婚後魏女即經常出走，返回大陸後即未再返台，並在大陸訴請離
    婚，其結婚前曾委由被告丁○○交付二十萬元聘金及金飾，但事後魏秀梅稱其並
    未收受，顯係被告乙○○、丁○○詐欺所致為其論據；訊據被告乙○○、丁○○
    則堅決否認有共同詐欺犯行，被告乙○○辯稱：因自訴人年逾四十未婚，自朋友
    陳文通處得知其娶大陸女子為妻，婚後生活愉快，故乃介紹丁○○與自訴人認識
    ，並自丁○○處得知可介紹其大陸親戚與其認識，遂安排至大陸與魏秀梅認識，
    自訴人在大陸與魏秀梅認識後，即一見鍾情，並表示其假日不多，女方如同意即
    行下聘，當時因其父病危，即接獲通知即先行返台，以後自訴人與魏秀梅結婚乙
    事，其均未參與，至自訴人與魏秀梅結婚後，夫妻間如何檢處其並不知情，並未
    詐欺自訴人等語；被告丁○○辯稱：自訴人係因陳文通之介紹始認識，並要求其
    介紹大陸故鄉女子結婚，故乃介紹大陸同鄉女子魏秀梅子與自訴人認識，自訴人
    因見魏秀梅乖巧一見鍾情，表示其假期不多，女方如同意即行下聘結婚，自訴人
    在女方家中所交付之二十萬元，其即在雙方見証下交予女方收受，至金飾部分自
    訴人如何交付魏秀梅其並不知情，自訴人結婚後，其夫妻感情如何其並不知悉，
    亦未唆使魏秀梅經常至其家中住宿，魏秀梅後來返回大陸，為何不願再回台，其
    夫妻均不知情，並未共同詐欺自訴人等語。
四、經查：
(一)本件自訴人所以委託被告乙○○、丁○○介紹大陸女子魏秀梅認識並結婚，係因
    自訴人年逾四十未婚，經其友人陳文通處得知被告乙○○與大陸女子即被告丁○
    ○結婚，婚後生活幸福美滿，故經由陳文通之介紹，始與丁○○該識，自訴人遂
    要求被告丁○○、乙○○介紹大陸家鄉女子認識並進而結婚等情，業據自訴人於
    本院調查時供承甚詳（見本院卷第十九頁及反面），核與被告乙○○、丁○○供
    述情節相符，顯見自訴人與大陸女子魏秀梅結婚，係自訴人主動之要求所致，並
    非被告乙○○、丁○○與大陸女子魏秀梅串通共謀向自訴人詐取財物，洵屬顯然
    ，自難認被告乙○○、丁○○在介紹魏秀梅與自訴人認識之前，有何為自己不法
    所有之意圖甚明。
(二)又自訴人在大陸與魏秀梅認識後，即表示願與魏秀梅結婚，並在魏秀梅家中交付
    二十萬元聘金予被告丁○○轉交魏秀梅家人等情，業據自訴人與被告丁○○供陳
    在卷，而被告丁○○取得自訴人交付之二十萬元後，即交付魏秀梅父親收執等情
    ，亦經自訴人陳稱：「我是在魏秀梅的房裡交給丁○○，丁○○就拿到廚房給魏
    秀梅之父。」等語無訛（見本院卷第二十一頁），核與被告丁○○所供已將該款
    交付女方親友等情相符，足徵被告丁○○與乙○○並未向自訴人詐取該款或將該
    款私自侵占入己，洵無疑議。
(三)至自訴人復指訴被告乙○○、丁○○夫妻詐欺其所送為結婚禮物之金飾云云，然
    被告乙○○、丁○○已堅詞否認曾收受自訴人交付之任何金飾，且自訴人迄未能
    提出任何被告乙○○、丁○○曾收受其曾交付金飾之証據或証據方法供法院調查
    ，已難憑其片面指訴即遽認其此部分所指訴為真實，況自訴人於本院調查時亦自
    承其曾見魏秀梅佩戴其所贈送之金項鍊及金戒指等情（見本院卷第二十一頁），
    足認魏秀梅確有收受自訴人所交付之金飾甚明，亦難僅依自訴人之片面臆測之詞
    ，即推定被告乙○○、丁○○有自訴人所指之詐欺行為。
(四)自訴人復指訴魏秀梅所以願嫁其為妻，係因魏秀梅之兄長在大陸地區涉犯搶劫罪
    嫌，急需款項疏通大陸地區法院，以搶救其兄得免一死，惟因其為一介清潔隊員
    ，並無資力提供大筆金錢援助，後魏秀梅兄長因該案確定已遭槍斃，加以魏秀梅
    在大陸已有男友，故返回大陸後不願在返台，被告乙○○、丁○○顯然與魏秀梅
    串通向其詐財云云，然自訴人願娶大陸女子為妻，係因其年逾四十未娶，見被告
    乙○○、丁○○恩愛，故主動表求被告丁○○介紹家鄉女子認識等情，已如前述
    ，嗣經被告丁○○介紹大陸女子魏秀梅與自訴人認識後，亦係自訴人見魏秀梅合
    適為結婚對象，而主動表示不聘並結婚，並非被告乙○○、丁○○與魏秀梅共同
    串通，以向自訴人騙婚詐財，況被告乙○○當時已因父病急而先行返台，其對自
    訴人爾後如何與魏秀梅結婚乙事並未參與，如何認定其與魏秀梅共謀向自訴人詐
    取財物？再者，自訴人事後確與魏秀梅結婚，魏秀梅並來台與自訴人同財共居，
    至自訴人與魏秀梅結婚後，夫妻如何發生勃谿，並非被告乙○○、丁○○所得知
    悉，至魏秀梅是否因為籌措兄長涉案奔走費用而與自訴人結婚，除自訴人之指訴
    外，並查何証據以實其說，益難因趺即遽指係被告乙○○、丁○○詐欺所致。至
    証陳相如於本院所証均係事後之傳聞証據，業據其供証在卷（見本院卷第二十頁
    及反面），依傳聞証據無証據能力原則，自不得採為被告不利之証據，併此敘明
    。
五、綜上所論，足徵被告乙○○、丁○○所辯均堪採信，此外，復查無其他積極事證
    足資證明被告等有自訴意旨所指詐欺犯行，其等犯罪自屬不能證明，原審綜理全
    案調查証據所得及辯論要旨，據而為被告乙○○、丁○○無罪之諭知，依法洵無
    不合，自訴人上訴意旨仍執陳詞指摘原判決失當，為無理由，應駁回其上訴。
六、據上論斷，應依刑事訴訟法第三百六十八條，判決如主文。
中    華    民    國    八十九    年       五       月      二十六      日
                            臺灣高等法院刑事第十六庭
                                審判長法  官  許  增  男
                                      法  官  蔡  彩  貞
                                      法  官  黃  鴻  昌
右正本證明與原本無異。
不得上訴。
                                      書記官  黃  千  鶴
中    華    民    國    八十九    年        五      月      二十九      日


司法院資訊處製作；財團法人民間司法改革基金會備份。
